【裁判字號】    89,訴,2038
【裁判日期】    900110
【裁判案由】    偽造有價證券等
【裁判全文】
臺灣板橋地方法院刑事判決                        八十九年度訴字第二三八號
    公  訴  人  臺灣板橋地方法院檢察署檢察官
    被      告  癸○○
    指定辯護人  丙○公設辯護人
右列被告因偽造有價證券案件，經檢察官提起公訴（八十九年度偵緝字第一三五Ｏ、
第一三五一號）及移送併案審理（八十九年度偵字第一六九一一號），丙○判決如左
：
    主  文
癸○○共同意圖供行使之用，而偽造有價證券，處有期徒刑年陸月，扣案偽造之支
票貳紙沒收；又連續行使偽造私文書，處有期徒刑壹年貳月，如附表所示簽帳單第二
、三聯上偽造之「Ｊａｓｏｎ  吳」署名各壹枚均沒收。應執行有期徒刑肆年陸月，
扣案偽造之支票貳紙及如附表所示簽帳單第二、三聯上偽造之「Ｊａｓｏｎ  吳」署
名各壹枚均沒收。
    事  實
一、
  (一)癸○○於民國（下同）八十八年八月底，明知某姓名年籍不詳之成年男子，所持
    有之空白支票二紙，係來路不明之贓物（付款人台北市第二信用合作社南港分社
    票號ＰＢ0000000、ＰＢ0000000號，發票人丁○○，係丁○○於
    八十八年八月十二日連同印章、支票簿一併遭竊），竟與該名成年男子共同基於
    偽造有價證券供行使用之犯意，癸○○於不詳時、地，自該男子處收受空白支票
    二紙，由該男子將丁○○印章盜蓋於支票發票人欄內，另由癸○○自行填寫為發
    票日八十八年九月五日、八十八年九月二十日，金額新台幣（下同）五萬元、三
    萬五千元，以備向他人借款使用。
  (二)癸○○另基於意圖為自己不法所有之概括犯意，先於八十八年九月二十七日下午
    四時三十分許，在台北縣永和市○○路○段四十九巷三弄二十六號前，趁己○○
    不注意之際，竊取己○○掛於機車上之黑色手提袋，內有台北國際商業銀行空白
    支票十六張（票號ＱＣ0000000號至ＱＣ0000000號）、華南銀行
    信用狀一張、面額共計二千零九元之郵票一批（均經被害人己○○領回），得手
    後逃逸，嗣於同日晚間九時許，在同縣中山路一段一七三號前為警查獲，當場在
    癸○○身上扣得上開偽造之丁○○支票二紙及己○○失竊之前開物品。
  (三)癸○○承前開竊盜犯意，於八十九年七月十八日下午五時四十五分許，在同縣永
    和市○○路三Ｏ五巷十弄二號前，見子○○所有之車號ＭＦＢ八七三號重機車停
    放路邊未上鎖，即將該機車推至無人巷道，並趁人不注意之際，徒手竊取置物箱
    內子○○所有之「吉祥派報社」報費收據三本，於同年月十九日上午八時許，至
    同縣保生街二十二巷十九弄捷和生活家大廈內，意圖為自己不法之所有，基於詐
    欺之概括犯意，連續持竊得之前開收據，佯稱為報社員工，先後向住戶乙○○、
    甲○○、壬○○及該址三十號十五樓之徐姓住戶，各收取三百元報費，致該四人
    陷於錯誤，分別如數交付之，嗣於同日下午四時許，為警在捷和生活家大廈當場
    查獲，並扣得報費收據三本（經被害人子○○領回）。
  (四)癸○○復承前開竊盜犯意，於八十九年七月二十四日，趁借住在友人戊○○板橋
    市○○街二十巷八弄三號一樓之機會，竊取戊○○所有之美國運通銀行卡號00
    0000000000000號信用卡及華信安泰ＳＫＹＣＡＲＤ二三Ｏ六號信
    用卡各一張，並基於行使偽造私文書之概括犯意，及承前開意圖為自己不法所有
    之概括犯意，連續六次持卡至如附表所示之特約商店，佯為持卡人，並偽造「Ｊ
    ａｓｏｎ  吳」署名於簽帳單上而偽造簽帳單（一式三聯，共三枚署名），交還
    予特約商店店員而行使之，致各該店員陷於錯誤，而交付總計價值九萬六千五百
    二十七元之財物。（詳細時間、地點、詐得財物詳如附表所示）
二、案經台北縣警察局永和分局報告臺灣板橋地方法院檢察署檢察官偵查起訴及移送
    併案審理。
    理  由
一、犯罪事實(一)部分被告矢口否認有何偽造支票之犯行，辯稱：支票是朋友小玉於八
    十八年八月拿給我的，他拿給我時支票都填寫好了，一張三萬五千元的支票是借
    我的，另一張五萬元的票是請我幫他調現云云。惟查：
  (一)被告於八十八年九月二十七日晚間九時許，為警在台北縣中和市○○路○段一七
    三號前查獲，並當場扣得被告持有之丁○○支票二紙。就支票來源：被告於警
    訊中辯稱：支票是辛○○於八十八年九月二十七日晚間八時三十分許，說他有事
    要先走，將支票放我這邊；於同年月二十八日於偵查中供述：支票簿是辛○○
    的，他是我國中同學，共有支票、存摺、印章、信用狀、郵票，是辛○○放我車
    上，他跑掉了等語；八十九年九月十四日偵查中辯稱：那兩張支票是我女朋友
    庚○○拿給我的，我在警局講是辛○○的，是因為庚○○叫我幫她脫罪云云；
    八十九年十月三十日偵查中辯稱：丁○○的支票，是我要去庚○○家時在路上撿
    到的云云，其四次辯詞相異，所辯自難遽信。
  (二)被告於八十九年十一月十日偵查時供述：丁○○的支票是我到朋友家拿，他撕給
    我的，我準備拿去向別人借錢，我當時填寫一張五萬元、一張三萬五千元，金額
    、日期都是我填的，日期有往後延一個星期，但實際拿支票的時間我忘了，印章
    是我叫他蓋的，金額我後來填的，我都還沒拿出去用，這兩張支票是在我皮包裡
    搜出來的等語，已明確陳述支票日期及金額係其所填寫，印章係由交付支票之友
    人所蓋妥，又被告於偵查中描述其友人係「撕」兩張支票交予伊之細節，與被害
    人丁○○所述其支票簿係整本遺失乙節相符，其偵查中之自白應堪採信。至被告
    嗣後於審理中所辯，小玉交付支票時已填寫完成，伊沒有偽造支票云云，惟被告
    既自小玉處取得支票二紙，兩人應當情誼非淺，被告卻未能提供小玉之真實姓名
    、年籍、住址、聯絡方式等等資料，其將來如何還款？又如何將替小玉調借得之
    現金交付？均與事理不符，是被告辯稱前詞並不足採信，應以其偵查中之自白為
    可採。
  (三)又證人丁○○到庭結證稱：我的公事包放在車上，車輛被人破壞，裡面的空白票
    據一本及印章都不見了，扣案的支票上面印章是我的，但是我遺失時是空白票據
    ，所以是別人盜蓋並加以填寫的等語（見丙○八十九年十二月十五日訊問筆錄）
    ，上開支票確係贓物無疑，並有扣案支票二紙在卷可稽。綜上，事證明確，被告
    收受贓物及偽造支票之犯行應堪認定。
  (四)犯罪事實(二)、(三)、(四)部分，均經被告坦承不諱，被害人己○○於警訊指訴：我於
    八十八年九月二十七日下午四時三十分許，在台北縣永和市○○路○段四十九巷
    三弄二十六號前，我將黑色手提袋掛在機車上我進入公司倉庫拿貨，一出來就發
    現手提袋遭竊，裡面有支票十六張、華南銀行信用狀一張、郵票一批共二千零九
    元等語，並有贓物認領保管單在八十八年度偵字第二一八一七號卷可稽；證人子
    ○○到庭結證稱：我送完晚報之後，將機車停在路邊，沒有上鎖，報費收據放在
    置物箱裡面，人離開十分鐘，回來就發現機車不見了等語，證人乙○○、甲○○
    分別到庭結證稱：被告早上來按門鈴，說要收報費，我就交三百元給他，他把收
    據給我等語（見丙○八十九年十二月十五日訊問筆錄），並據被害人壬○○於警
    訊時指訴明確，復有吉祥派報社收據四紙及贓物認領保管單在八十九年度偵字第
    一三九四三號卷可稽。另犯罪事實(四)部分，業據被害人戊○○指述明確，並有美
    國運通信用卡月結單及簽帳單影本三紙、華信安泰信用卡月結單在八十九年度偵
    字第一六九一一號卷可參，足認被告自白與事實相符。
  (五)綜上，被告犯行均事證明確，應堪認定。
二、核被告所為犯罪事實(一)部分，係犯刑法第三百四十九條第一項之收受贓物罪及第
    二百零一條第一項之偽造有價證券罪。其盜蓋發票人印章部分，為偽造有價證券
    之部分行為，不另論罪。此二罪有方法結果之牽連關係，為牽連犯，應從一重之
    偽造有價證券罪處斷。又被告與該不詳姓名之成年男子，就偽造有價證券犯行部
    分，有犯意聯絡、行為分擔，為共同正犯。犯罪事實(二)部分，係犯刑法第三百二
    十條第一項之竊盜罪。犯罪事實(三)部分，係犯竊盜罪及刑法第三百三十九條第一
    項之詐欺取財罪。犯罪事實(四)部分，係犯竊盜罪、詐欺取財罪及刑法第二百十六
    條、第二百十條之行使偽造私文書罪，又被告偽造署名之行為，係偽造簽帳單之
    部分行為，與偽造簽帳單之低度行為，均併為行使偽造私文書之高度行為所吸收
    ，不另論罪。被告先後三次竊盜、十次詐欺取財、六次行使偽造私文書之行為，
    分屬時間緊接，所犯係構成要件相同之罪，顯係基於概括犯意為之，為連續犯，
    應依刑法第五十六條之規定各以一罪論，並加重其刑。又被告所犯連續竊盜、連
    續行使偽造私文書、連續詐欺取財三罪間，有方法、結果之牽連關係，為牽連犯
    ，應依刑法第五十五條之規定，從一重之連續行使偽造私文書罪處斷。犯罪事實
    (三)詐欺壬○○、徐姓住戶部分及犯罪事實(四)部分雖未據起訴，惟與起訴部分有連
    續犯裁判上一罪之關係，丙○併予審酌。被告犯罪事實(一)部分與行使偽造私文書
    部分，犯意個別，行為互殊，應分論併罰之。爰審酌被告屢為牟小利，即偽造支
    票、行竊，復以竊得之收據向住戶詐收報費、得友人同意借住房屋，不但不心存
    感激，反而藉機竊取友人之信用卡，詐購財物之犯罪動機、目的、手段，及其品
    性不佳、生活狀況、智識程度、連續多次竊盜、詐欺及行使偽造私文書犯行，詐
    欺得款約十萬元，犯罪所生損害嚴重，及犯罪後，就偽造有價證券犯行部分，僅
    因與友人辛○○、女友庚○○相處有摩擦，即於偵查中誣指偽造之支票係辛○○
    、庚○○所交付，又其多次飾詞捏造，顯不知悔改，態度不佳等一切情狀，量處
    如主文所示之刑。扣案支票二紙係被告偽造之有價證券，應依刑法第二百零五條
    宣告沒收；被告偽造之簽帳單第二、三聯，業經被告提出交予特約商店，已非其
    所有，毋庸宣告沒收，惟其上偽造之「Ｊａｓｏｎ  吳」之簽名各一枚，係被告
    偽造之署名，均依刑法第二百十九條規定宣告沒收；另簽帳單第一聯，未據扣案
    ，亦無證據證明尚存在，爰不予宣告沒收，併此敘明。
據上論斷，應依刑事訴訟法第二百九十九條第一項前段，刑法第二十八條、第五十六
條、第二百零一條、第三百四十九條第一項、第三百二十條第一項、第二百十六條、
第二百十條、第三百三十九條第一項、第五十五條、第五十一條第五款、第二百零五
條、第二百十九條，罰金罰鍰提高標準條例第一條前段，判決如主文。
本案經檢察官許景森到庭執行職務
中      華      民      國       九十       年     一     月     九     日
                                      臺灣板橋地方法院刑事第三庭
                                          法  官  蕭  一  弘
右正本證明與原本無異。
如不服本判決應於送達後十日內向丙○提出上訴狀。
                                          書記官  王  苑  琦
中      華      民      國       九十       年     一  月    十五    日
附錄本案論罪科刑法條全文：
刑法第二百零一條
意圖供行使之用，而偽造、變造公債票，公司股票或其他有價證券者，處三年以上十
年以下有期徒刑，得併三千元以下罰金。
行使偽造、變造之公債票、公司股票或其他有價證券或意圖供行使之用收集或交付於
人者，處一年以上七年以下有期徒刑，得併科三千元以下罰金。
刑法第三百四十九條
收受贓物者，處三年以下有期徒刑、拘役或五百元以下罰金。
搬運、寄藏、故買贓物或為牙保者，處五年以下有期徒刑、拘役或科或併科一千元以
下罰金。
因贓物變得之財物，以贓物論。
刑法第三百二十條
意圖為自己或第三人不法之所有，而竊取他人之動產者，為竊盜罪，處五年以下有期
徒刑、拘役或五百元以下罰金。
意圖為自己或第三人不法利益，而竊佔他人之不動產者，依前項之規定處斷。
前二項之未遂犯罰之。
刑法第二百十六條
行使第二百十條至第二百十五條之文書者，依偽造、變造文書或登載不實事項或使登
載不實事項之規定處斷。
刑法第二百十條
偽造、變造私文書，足以生損害於公眾或他人者，處五年以下有期徒刑。
刑法第三百三十九條
意圖為自己或第三人不法之所有，以詐術使人將本人或第三人之物交付者，處五年以
下有期徒刑、拘役或科或併科一千元以下罰金。
以前項方法得財產上不法之利益或使第三人得之者亦同。
前二項之未遂犯罰之。
附表：
美國運通信用卡部分：
一、八十九年七月二十七日，在台北縣土城市○○路○段五號一樓佐丹奴服飾店，詐
    得一千七百六十九元之財物。
二、八十九年七月二十七日，在台北市○○○路○段五號台灣泰一電器股份有限公司
    ，詐得一萬六千八百八十八元之財物。
三、八十九年七月二十八日，在台北市○○○路○段五Ｏ八號之台灣泰一電器股份有
    限公司，詐得二萬八千七百七十六元之財物。
共計消費四萬七千四百三十三元
華信安泰信用卡部分：
四、八十九年七月二十六日，在台北縣中和市○○路○段一九八號全虹企業股份有限
    公司，詐得七千六百元之財物。
五、八十九年七月二十六日，在台北縣土城市○○路○段二五三號一樓傑昇電話，詐
    得四萬零九百九十四元之財物。
六、八十九年七月三十一日在台北縣中和市○○路○段二二六號連城通訊行，詐得五
    百元之財物。
共計消費四萬九千零九十四元
以上各次均偽造「Ｊａｓｏｎ吳」署名於偽造之信用卡簽帳單上（一式三聯，共三枚
署名）


司法院資訊處製作；財團法人民間司法改革基金會備份。
